臺灣宜蘭地方法院刑事判決
111年度訴字第135號
公  訴  人  臺灣宜蘭地方檢察署檢察官
被      告  陳怡棻


選任辯護人  黃傑琳律師
上列被告因違反洗錢防制法等案件，經檢察官提起公訴（110年
度偵字第5645、6020、7393號）暨移送併辦（111年度偵字第265
9號），本院判決如下：
    主  文
陳怡棻犯如附表編號1至3「罪名與宣告刑」欄所示之罪，各處如
附表編號1至3「罪名與宣告刑」欄所示之刑。應執行有期徒刑拾
月，併科罰金新臺幣捌萬元，罰金如易服勞役，以新臺幣壹仟元
折算壹日。
    事  實
陳怡棻應可預見將金融機構帳戶提供他人使用，他人可能利用
  所提供之帳戶遂行詐欺取財之犯罪行為，以之作為收受、轉匯
  、提領詐欺犯罪所得使用，且知悉依一般正常交易，大多使用
  自身帳戶收取款項，以降低轉手風險並杜爭議，殆無使用他人
  帳戶收取匯款後，再由提供帳戶之人提領款項或另以他法為交
  付之必要，故倘先借用帳戶收取款項，再依指示提領款項另為
  交付，即可能係為他人收取、提領詐欺等特定犯罪所得之行為
  ，以達掩飾或隱匿特定犯罪所得去向，因此產生遮斷資金流動
  軌跡以逃避國家追訴，竟與真實姓名年籍不詳、自稱「陳毅」
  之人共同意圖為自己不法之所有，基於詐欺取財及洗錢之犯意
  聯絡（無證據證明陳怡棻知悉有3人以上參與），先於民國110
  年4月9日某時，透過通訊軟體LINE與「陳毅」聯絡，而將其所
  申辦之國泰世華商業銀行帳號000-000000000000號帳戶（下稱
  國泰世華銀行帳戶）、兆豐國際商業銀行帳號000-0000000000
  0號帳戶（下稱兆豐銀行帳戶）之帳戶資料傳送予「陳毅」，
  供「陳毅」或「陳毅」所屬詐欺集團得以任意使用前開帳戶作
  為向他人詐欺取財及收受、轉匯、提領犯罪所得使用。嗣「陳
  毅」或其所屬詐欺集團成員取得陳怡棻所提供之前開國泰世華
  銀行及兆豐銀行之帳戶資料後，於附表所示之「詐欺時間」，
  使用通訊軟體LINE向附表「受詐欺人」欄所示之賴世傑、黃俊
  榮、黃鈞祺等人佯稱可加入投資平台投資獲利，致賴世傑、黃
  俊榮、黃鈞祺均陷於錯誤，而依指示分別於附表「匯款時間」
  欄所示之時間，匯款如附表「匯款金額」欄所示之金額至陳怡
  棻所申辦之上開國泰世華銀行帳戶、兆豐銀行帳戶內，再由陳
  怡棻於附表「轉匯之時間、金額」欄所示之時間，以該欄所示
  之金額透過網路轉帳方式購買虛擬貨幣後，再存入「陳毅」指
  定之帳戶內，以此方式製造上開詐欺犯罪所得之金流斷點，使
  警方無從追查，而掩飾、隱匿上開詐欺犯罪所得之本質、來源
  及去向，陳怡棻每次轉匯後則獲得如附表「犯罪所得」欄所示
  金額之報酬。嗣經賴世傑、黃俊榮、黃鈞祺發覺受騙後報警處
  理，始循線查悉上情。
案經賴世傑訴由南投縣政府警察局竹山分局、黃俊榮訴由高雄
  市政府警察局仁武分局、黃鈞祺訴由新北市政府警察局三峽分
  局報告臺灣宜蘭地方檢察署檢察官偵查後起訴。
    理  由
證據能力：按被告以外之人於審判外之陳述，雖不符刑事訴訟
  法第159條之1 至第159 條之4 之規定，而經當事人於審判程
  序同意作為證據，法院審酌該言詞陳述或書面陳述作成時之情
  況，認為適當者，亦得為證據，刑事訴訟法第159 條之5 第1
  項定有明定。本判決下列所引用被告以外之人於審判外之陳述
  ，經檢察官、被告陳怡棻及其辯護人均表示對於證據能力無意
  見，同意作為證據（訴卷第234、262頁)，復經本院審酌前開
  陳述作成時之情況，並無違法不當情事，因認具證據能力。又
  本案認定事實之其餘非供述證據，並無證據證明係公務員違背
  法定程序所取得，依同法第158條之4反面解釋，亦均有證據能
  力，核先敘明。
認定事實所憑之證據及理由：訊據被告固坦承有於110年4月9日
  某時，將其所申辦前開國泰世華銀行、兆豐銀行帳戶之帳戶資
  料傳送予「陳毅」，供其匯入款項使用，並依指示於附表「轉
  匯之時間、金額」欄所示之時間，以該欄所示之金額透過網路
  轉帳方式購買虛擬貨幣後，再存入「陳毅」指定之帳戶內，惟
  矢口否認有何詐欺取財或洗錢之犯行，辯稱：因「陳毅」稱帳
  戶轉帳額度不夠而向伊借用帳戶，伊於款項匯入後，再依「陳
  毅」之指示購買虛擬貨幣後，再轉匯至「陳毅」指定之帳戶內
  ，伊係做虛擬貨幣轉匯之工作，無詐欺、洗錢之犯意云云。經
  查：
㈠前開國泰世華銀行及兆豐銀行帳戶係被告所申辦使用，業據被
  告所自承，並有前開2銀行帳戶之開戶基本資料附卷可稽（110
  年度偵字第5645號【下稱「偵5645」】卷第14至15頁、110年
  度偵字第6020號【下稱「偵6020」】卷第14頁）；而告訴人賴
  世傑、黃俊榮、黃鈞祺前揭遭詐騙而將款項匯入被告所申辦之
  國泰世華銀行、兆豐銀行帳戶等事實，亦據告訴人3人於警詢
  時指訴綦詳（偵6020卷第18至20頁背面、110年度偵字第7393
  號【下稱「偵7393」】卷第3至6頁、偵5645卷第21頁及背面、
  第22頁至23頁背面），復有告訴人賴世傑提供之投資平台網頁
  畫面擷取照片11張、通訊軟體LINE對話紀錄畫面擷取照片128
  張、網路轉帳交易明細畫面擷取照片6張、匯款單畫面擷取照
  片1張、存摺封面暨內頁7張（偵6020卷第33至80頁）、告訴人
  黃俊榮提供之網路轉帳交易明細畫面擷取照片1張、通訊軟體L
  INE對話紀錄畫面擷取照片14張（110年度偵字第7393號【下稱
  「偵7393」】卷第25至34頁）、告訴人黃鈞祺提供之網路轉帳
  交易明細畫面擷取照片7張、投資平台網頁畫面擷取照片1張、
  通訊軟體LINE對話紀錄畫面擷取照片16張（偵5645卷第27至30
  、32至40頁）在卷可憑；嗣被告再於附表「轉匯之時間、金額
  」欄所示之時間，以該欄所示之金額透過網路轉帳方式購買虛
  擬貨幣後，再存入「陳毅」指定之帳戶內，則除經被告自承外
  ，並有前開國泰世華銀行及兆豐銀行帳戶之交易明細表附卷為
  證（偵7393卷第46至51頁、偵5645卷16頁），均首堪認定。
㈡被告雖以前揭情詞置辯，並提出其與「陳毅」間之LINE對話紀
  錄為證（訴卷第67至167頁），然觀之被告所提出與「陳毅」
  間之前開LINE對話內容，日期係自110年4月29日為始，距被告
  自承提供帳戶予「陳毅」之110年4月9日已有一段時間，且前
  開對話內容係「陳毅」直接指示被告換匯，至於被告提供帳戶
  之原因、匯入被告帳戶內款項之來源，及被告依「陳毅」指示
  換匯之理由，均未論及，是被告所提前開與「陳毅」間之對話
  紀錄，尚無法執為被告所前揭所辯之證明。
㈢況被告辯稱：因「陳毅」稱其帳戶之轉帳額度不夠，始向伊借
  用帳戶云云（訴卷第233頁），然被告將其帳戶帳號提供予「
  陳毅」使用後，復依「陳毅」之指示，將匯入其帳戶內之款項
  轉匯至「陳毅」指定之帳戶，已如前述認定，顯見「陳毅」非
  無帳戶可用之人，且匯入被告帳戶內之款項，被告除扣除其所
  稱之數千元手續費外（實則為被告之犯罪所得，詳後述），均
  全數轉匯至「陳毅」指定之帳戶，則匯入被告帳戶內之款項，
  應得以直接匯入「陳毅」指定之帳戶，而無「轉帳額度」不夠
  之問題，實無需先匯至被告之帳戶，再輾轉匯出至另一帳戶，
  增加轉手風險之理，是被告前揭所辯，亦與常情有違，尚難遽
  採。
㈣又現今金融機構辦理開戶，無庸任何手續費及信用調查，而於
  不同之金融機構同時申辦帳戶，亦無任何限制，參以現行詐欺
  集團或非法行騙之人，多以蒐購或使用人頭帳戶作為出入帳戶
  ，藉以逃避檢警之追緝，此為一般社會大眾所周知之事，則依
  一般人之社會生活經驗，若欲使用金融機構帳戶，原可自行申
  請，而無向他人借用之必要，苟見他人不以自己名義申請金融
  機構帳戶，反而向他人取得使用，衡情當知渠等取得之金融機
  構帳戶乃被利用從事與財產有關之犯罪；再一般正常交易，大
  多使用自身帳戶收取款項，以降低轉手風險並杜爭議，殆無使
  用他人帳戶收取匯款後，再由提供帳戶之人提領款項或另以他
  法為交付之必要，故倘先借用帳戶收取款項，再依指示提領款
  項或以轉匯方式另為交付，即可能係為他人收取、提領詐欺等
  特定犯罪所得之行為，以達掩飾或隱匿特定犯罪所得去向，因
  此產生遮斷資金流動軌跡以逃避國家追訴，被告係年逾20歲之
  成年人，具備正常之智識能力，對前述情形即應有所認識，且
  被告自承與「陳毅」係透過交友軟體認識，尚無法提出「陳毅
  」之年籍資料，與「陳毅」之關係顯非密切，又被告復自承：
  「陳毅」向伊借帳戶轉帳給他人，當時伊有覺得怪等語（訴卷
  第277頁），即被告對此亦覺可疑，然經被告提出質疑，「陳
  毅」僅口頭告知「當然是合法的」云云(訴卷第278頁)，然實
  未對被告提出何明確之保證或說明，被告亦未積極探查或確認
  ，即任意提供其帳號供「陳毅」匯款之使用，再為「陳毅」提
  領及轉匯款項，是被告主觀上對於「陳毅」若利用其所提供金
  融機構帳戶實施詐欺及洗錢行為，亦應有不違背其本意之犯意
  甚明。
㈤且持提款卡提款、轉帳係毫無專業性、技術性之行為，付出之
  勞力、時間、費用等成本甚低，「陳毅」既非無法自行提款、
  轉帳之人，若非所提領、轉匯款項屬詐欺不法所得，「陳毅」
  自無冒遭被告盜領款項之風險，並支付顯高於合理範圍之報酬
  ，而委由不具特殊信賴關係之被告代為轉匯之必要。從而，應
  堪認定被告於本案犯行時，主觀上對於所轉匯款項係詐騙而得
  之不法犯罪所得乙節應有認識；參以，依被告所供承，其依指
  示轉匯款項，每次即可得數千元之報酬（訴卷第278頁），顯
  高於被告所付出該等勞力、時間所應得之合理報酬，是被告顯
  係為獲取報酬而執意參與實施前開行為（即係將前開2帳戶之
  帳號告知「陳毅」，並依「陳毅」指示，親自轉匯上開款項至
  「陳毅」指定之帳戶），足見其主觀上對於縱「陳毅」利用其
  行為完成詐欺取財、洗錢犯罪，亦不違背其本意，而容任結果
  發生，客觀上並有實際參與本案詐欺取財、洗錢之行為甚明。
㈥至被告辯護人雖為被告辯稱：被告提供之帳戶係被告用以收受
  薪資或頻繁用以消費扣款之帳戶，核與一般幫助詐欺者通常提
  供新申辦、久未使用或已無存款之人頭帳戶有別，益徵被告並
  未預見該帳戶將供作詐欺犯罪或掩飾、隱匿犯罪所得之工作使
  用云云，然本案被告僅係提供帳號供詐欺所得之款項匯入，而
  未將帳戶之金融卡、存簿等物件交出，核與一般幫助詐欺者將
  其帳戶之前開物件交出有別，即被告既未將其金融機構帳戶之
  金融卡或存簿交出，致己完全無法了解、控制該金融機構帳戶
  物件之使用方法及流向，而僅係提供帳號供款項匯入之用，該
  金融機構帳戶仍在被告管控使用中，則被告提供其尚在頻繁使
  用之帳戶以收受向他人詐欺所得之款項，實無礙其繼續使用該
  帳戶，是辯護人此部為被告所辯，尚無法執為被告有利之認定
  。
㈦綜上，被告前揭所辯，不足採信，本件事證明確，被告犯行堪
  以認定，應依法論科。
論罪科刑：
㈠按檢察官代表國家提起公訴，依檢察一體原則，到庭實行公訴
  之檢察官如發現起訴書用法有明顯錯誤，得本於自己確信之法
  律見解，於論告時更正起訴之法條。查本案起訴法條經到庭實
  行公訴之檢察官於111年5月5日提出補充理由書，並於111年6
  月14日本院審理時予以更正及補充（訴卷第41至46頁、261頁
  ），依上說明，檢察官認被告所涉法條即以前開補充理由書所
  載為據，先予敘明。
㈡核被告所為，係犯刑法第339 條第1 項之詐欺取財罪及洗錢防
  制法第14條第1項之洗錢罪。
㈢被告所為數次提領同一被害人所匯入款項之行為，因被害人同
  一，犯罪手法相同，犯罪之時間甚為密接，各行為之獨立性薄
  弱，依一社會健全觀念，在時間差距上，難以強行分開，在法
  律概念上應視為數個舉動之接續行為而合為包括之一行為予以
  評價，屬接續犯，各僅論以一罪為已足。
㈣被告與「陳毅」間就前開犯行，有犯意聯絡及行為分擔，應依
  刑法28條規定論以共同正犯。
㈤被告就附表編號1至3各次所犯詐欺取財及洗錢罪，均係以一行
  為同時觸犯上開2罪名，為想像競合犯，均依刑法第55條規定
  從一重之洗錢罪處斷。
㈥被告先後詐欺告訴人賴世傑、黃俊榮、黃鈞祺之犯行，犯意各
  別，行為互殊，應予分論併罰。
㈦爰審酌被告已預見任意提供個人專屬性極高之金融機構帳戶資
  料予他人，可能遭詐欺集團成員利用為詐欺等不法犯罪之工具
  ，仍率然將上開帳戶資料提供他人使用，致使上開帳戶終被利
  用為他人犯詐欺取財罪之人頭帳戶，造成附表所示告訴人受騙
  而受有財產上之損失，被告並參與款項之提領、轉匯，使詐欺
  集團恃以實施詐欺犯罪暨掩飾、隱匿其資金來源、流向，致執
  法人員難以追查該詐欺集團之真實身分，造成犯罪偵查困難，
  幕後犯罪者得以逍遙法外，嚴重危害交易秩序與社會治安，間
  接助長詐欺集團詐騙他人財產犯罪，所為實有不該，又其犯後
  猶否認犯行，飾詞狡辯，態度不佳，兼衡被告於本院審理時自
  陳其職業為餐廳服務生，家中尚有父母、2個妹妹及分別為2歲
  、4歲之兒子，經濟狀況一般及大學畢業之智識程度（訴卷第2
  79頁），及被告就本案詐欺犯行之角色分工情形、參與情形、
  犯罪所生損害、未與告訴人達成和解或賠償告訴人等一切情狀
  ，分別量處如主文所示之刑及定其應執行刑，併均諭知罰金易
  服勞役之折算標準。
沒收：按犯罪所得，屬於犯罪行為人者，沒收之；前2項之沒收
  ，於全部或一部不能沒收或不宜執行沒收時，追徵其價額，刑
  法第38之1第1項前段、第3項分別定有明文。又按犯罪所得之
  沒收、追繳或追徵，在剝奪犯罪行為人之實際犯罪所得，其重
  點置於所受利得之剝奪，故無利得者自不生剝奪財產權之問題
  ，是2人以上共同犯罪，關於犯罪所得之沒收、追徵，應各按
  其實際利得數額負責，並非須負連帶責任（最高法院104年度
  第13次刑事庭會議決議、105年度台上字第1733號判決意旨參
  照）。經查：被告與「陳毅」就本案犯行固詐得如附表「匯款
  金額」欄所示之金額，然被告經依指示將款項換匯至指定帳戶
  金額，已非其實際管領，至被告之所得，依其於本院準備程序
  時供稱：每次報酬不一定，比如被害人匯了4萬9,860元，伊領
  4萬8,000元去換匯，其餘的錢就是給伊的手續費等語（訴卷第
  233頁），被告復於本院審理時就每次報酬金額詳細陳述如附
  表「犯罪所得」欄所示之金額（訴卷第278頁），該金額亦確
  與告訴人匯款後，扣除被告換匯金額之差額相符，檢察官復未
  提出證據證明被告有「犯罪所得」欄所示金額以外之利得，即
  應認本案被告之犯罪所得如附表「犯罪所得」欄所示，雖未扣
  案，仍應依刑法第38條之1第1項、第3項規定沒收，並諭知於
  全部或一部不能沒收或不宜執行沒收時，追徵其價額。
據上論斷，應依刑事訴訟法第299條第1項前段，洗錢防制法第14
條第1項，刑法第11條前段、第28條、第339條第1項、第55條、
第51條第5 款、第7款、第42條第3項、第38條之1第1項前段、第
3項，刑法施行法第1條之1第1項，判決如主文。
本案經檢察官董良造提起公訴暨移送併辦，檢察官林禹宏到庭執
行職務。
中　　華　　民　　國　　111 　年　　7 　　月　　6 　　日
                  刑事第四庭  審判長法  官  林惠玲
                                    法  官  楊心希
                                    法  官  陳錦雯
以上正本證明與原本無異。
如不服本判決應於收受送達後二十日內向本院提出上訴書狀，並
應敘述具體理由；其未敘述上訴理由者，應於上訴期間屆滿後二
十日內向本院補提理由書(均須按他造當事人之人數附繕本)「切
勿逕送上級法院」。
                                    書記官  陳建宇
中　　華　　民　　國　　111 　年　　7 　　月　　6 　　日
附錄所犯法條：
洗錢防制法第14條
有第二條各款所列洗錢行為者，處7年以下有期徒刑，併科新臺
幣5百萬元以下罰金。
前項之未遂犯罰之。
前二項情形，不得科以超過其特定犯罪所定最重本刑之刑。

中華民國刑法第339條
意圖為自己或第三人不法之所有，以詐術使人將本人或第三人之
物交付者，處5年以下有期徒刑、拘役或科或併科50萬元以下罰
金。
以前項方法得財產上不法之利益或使第三人得之者，亦同。
前二項之未遂犯罰之。

附表
編號 受詐欺人 詐欺時間 匯款 時間 匯款金額 匯入帳戶 轉匯之時間、金額 犯罪所得 罪名與宣告刑 1 賴世傑 110年4月9日19時許 110年4月16日19時37分許 4萬9,860元 被告之國泰世華銀行帳戶 110年4月16日轉匯4萬8,000元。 1,860元 陳怡棻共同犯洗錢防制法第十四條第一項之洗錢罪，處有期徒刑陸月，併科罰金新臺幣伍萬元，罰金如易服勞役，以新臺幣壹仟元折算壹日。未扣案之犯罪所得新臺幣壹萬柒仟捌佰肆拾元沒收，於全部或一部不能沒收或不宜執行沒收時，追徵其價額。    110年4月20日23時47分許 4萬9,980元  110年4月21日轉匯4萬9,980元 2,980元     110年4月21日19時58分許 4萬9,980元  110年4月21日轉匯6萬2,000元。      110年4月21日20時5分許 1萬5,000元        110年4月28日21時45分許 5萬元  110年4月29日轉匯9萬7,000元。 3,000元     110年4月28日21時53分許 5萬元        110年5月7日15時27分許 60萬元  110年5月7日轉匯10萬元、10萬元、1萬元。 110年5月10日轉匯10萬元、10萬元、10萬元。 110年5月10日提領現金9萬元。 1萬元  2 黃俊榮 110年4月18日某時 110年4月30日12時10分許 3萬元 被告之國泰世華銀行帳戶 110年5月3日轉匯3萬元 0元 陳怡棻共同犯洗錢防制法第十四條第一項之洗錢罪，處有期徒刑參月，併科罰金新臺參萬元，罰金如易服勞役，以新臺幣壹仟元折算壹日。 3 黃鈞祺 110年5月1日前某日 110年5月9日21時10分許 2萬元 被告之兆豐銀行帳戶 110年5月9日22時30分許轉匯68,000元。 2,000元 陳怡棻共同犯洗錢防制法第十四條第一項之洗錢罪，處有期徒刑伍月，併科罰金新臺幣肆萬元，罰金如易服勞役，以新臺幣壹仟元折算壹日。未扣案之犯罪所得新臺幣柒仟元沒收，於全部或一部不能沒收或不宜執行沒收時，追徵其價額。    110年5月9日21時13分許 5萬元        110年5月10日19時50分許 3萬元  110年5月10日21時46分許轉匯3萬元、同日21時55分許轉匯28,000元。 2,000元     110年5月10日19時57分許 3萬元        110年5月16日20時44分許 3萬元  110年5月16日20時51分許轉匯29,000元。 1,000元     110年5月17日21時46分許 5萬元  110年5月17日22時21分許轉匯58,000元 2,000元     110年5月17日21時48分許 1萬元